【裁判字號】    94,交易,28
【裁判日期】    950308
【裁判案由】    過失傷害
【裁判全文】
臺灣雲林地方法院刑事判決              94年度交易字第28號
公  訴  人  臺灣雲林地方法院檢察署檢察官
被      告  甲○○
選任辯護人  林永山律師
上列被告因過失傷害案件，經檢察官提起公訴（94年度偵字第17
5 號），本院判決如下：
    主  文
甲○○因過失傷害人致重傷，處有期徒刑陸月，如易科罰金，以
佰元折算壹日。
    犯罪事實
一、甲○○於民國93年10月4 日下午2 時30分許，駕駛車牌號碼
    HF-2673 號自用小客車，沿雲林縣大埤鄉○○村○○○道路
    ，由東往西方向行駛，途經該路豐七75號電桿前交岔路口處
    時，原應注意汽車行駛時，應注意車前狀況，並隨時採取必
    要之安全措施；且應注意車輛行至無號誌之交岔路口，未劃
    分幹、支線者，左方車應暫停讓右方車先行。而依當時天候
    晴、日間自然光線、視距良好、路面乾燥、無缺陷、無障礙
    物，並無不能注意之情事，竟疏未注意及此，即貿然直行通
    過該路口，適乙○○騎乘車牌號碼IXD-193 號重型機車，沿
    雲林縣大埤鄉○○村○○ ○○道路，由北往南方向行駛，通
    過北側涵洞後至該交岔路口，甲○○所駕駛上開自用小客車
    之右前車頭因而撞及乙○○所騎機車之左側車身，乙○○並
    因而人車倒地，受有頸髓第6 節粉碎性骨折併頸髓挫傷、四
    肢癱瘓、左臏骨開放性骨折、雙手抓握能力喪失及神經性膀
    胱功能障礙之重傷害。甲○○於肇事後，經與乙○○同行，
    騎乘另1 部機車在後，目睹車禍發生經過之親友報警處理後
    ，於偵查犯罪機關知悉其犯罪前，即向到場之警員坦承肇事
    自首而接受裁判。
二、案經乙○○之法定代理人即其父丙○○訴由雲林縣警察局斗
    南分局報告臺灣雲林地方法院檢察署檢察官偵查起訴。
    理  由
一、訊據被告甲○○固供承有於上揭時、地，駕駛車牌號碼HF-2
    673 號自用小客車與被害人乙○○所騎車牌號碼IXD-193 號
    重型機車發生車禍，導致被害人因而受傷之事實，然矢口否
    認涉有何過失致重傷犯行，辯稱：當時晴天陽光刺眼，看前
    方有點模糊，我車速約30至40公里，經事故地點時，驚見右
    方有1 部機車沿另產業道路北往南行駛，我便煞車，但仍與
    其發生擦撞，就道路交通安全規則第94條部分，未注意車前
    狀況，我認為我有過失，但是我的過失是否讓他達到重傷結
    果，我有爭執，因為被害人是撞到產業道路旁護欄，其傷勢
    並非我直接撞擊造成，且我所駕駛的道路為主幹道云云。其
    選任辯護人則為被告辯稱：本件主要討論路權歸屬問題，到
    底被告行駛的是哪些道路，被告行駛的是東西向豐七75號道
    路，是連接157 號道路，所以是次要道路，由雲林縣政府函
    文可知，157 號道路是主幹道，被告行駛之道路是聯絡15 7
    號道路，所以被告行駛之道路為次要道路。又臺灣省嘉雲區
    車輛行車事故鑑定委員會所作的行車意見分析有3 點，以二
    (二)2.來說，本件車禍情況應該符合這樣的分析情形，因為被
    告行駛之道路非單行道，故沒有鑑定報告所為之逆向行駛情
    形。再根據證人丁○○所言，丁○○先騎乘機車自公準加油
    站出發，後來被害人才騎乘機車從公準加油站出發，還追趕
    上丁○○，可見被害人騎乘機車快速。再從車禍現場圖來看
    ，依照被告所言，他車速約3 、40公里，被告沒有煞車痕跡
    ，停在肇事路口，可見他當時速度極為緩慢，發生地點到他
    碰撞後停車地方，若速度很快，會有煞車情形，但是被告車
    子在交岔路口，依據證人丁○○及戊○○2 人所述，在警察
    到之前沒有移動現場，可知被告碰撞後到停車，被告車子沒
    有移動，可見他速度緩慢才會在肇事路口，而機車為何跑到
    那麼遠，是因為他車速很快，碰到被告車子右前方，他機車
    把手轉向後，往前拖過去，從機車碰撞情況可知機車毀損沒
    有嚴重，會跑那麼遠，應是行駛力量導致，且從證人戊○○
    所述，被害人倒到西南向橋墩，可知機車速度有一定，人才
    會往前飛，所以從各種跡象研判，我們認為被害人速度很快
    ，被告速度則應該低於30公里。再來據證人丁○○說，被害
    人當時意識清楚也沒有什麼外傷，事實上，應該是碰到石墩
    造成，若沒有頭著地碰到石墩，可能損傷不會那麼大，只是
    輕微的車禍事件而已，他損傷這麼重可能是他沒有戴安全帽
    ，此從調查報告表第24項也可知，被告有戴安全帽或繫安全
    帶，被害人則沒有戴安全帽，因為被害人沒有戴安全帽也導
    致本件車禍受傷情況惡化，從而，本件當然可以道路交通安
    全規則第94條未注意車前狀況苛責被告過失，但是從路權歸
    屬、行車速度、被害人有無戴安全帽來看，我們認為本件被
    告要負的責任是否要負10分之8 或10分之9 的過失，當然尚
    待斟酌，且本件純屬意外，希望可以從輕量刑云云。惟查：
    (一)被告甲○○確有於93年10月4 日下午2 時30分許，駕駛車
      牌號碼HF-2673 號自用小客車，沿雲林縣大埤鄉○○村○○○道路，由東往西方向行駛，途經該產業道路豐七75號
      電桿前交岔路口處，與被害人沈郁竣所騎，由北往南方向
      行駛，車牌號碼IXD- 193號重型機車發生車禍之事實，業
      據被告於警詢、偵查及本院審理時坦承不諱，復有道路交
      通事故現場圖（警卷第13頁）、雲林縣警察局道路交通事
      故調查報告表(一)、(二)（警卷第14頁至第15頁）及現場照片
      8 張（警卷第16頁至第19頁）附卷可稽，是被告與被害人
      發生車禍之時、地及雙方行向，均應堪認定。
    (二)觀諸上開卷附之道路交通事故現場圖、雲林縣警察局道路
      交通事故調查報告表(一)、(二)及現場照片，可知，事故發生
      之交岔路口北側有1 涵洞（即以下所稱之涵洞(二)），被告
      行向之產業道路寬6.3 公尺，被害人行向之產業道路寬4.
      6 公尺，路面均鋪裝柏油，發生車禍時天候晴，日間自然
      光線，路面乾燥，無缺陷，且參以被告於本院審理時自承
      「從合歡那個涵洞轉進來之後直到肇事涵洞，這中間2 旁
      只有近合歡那段北面那裡有住家，南面都是農田，2 個涵
      洞距離至少也有超過500 公尺以上，這500 公尺左右2 側
      都有農田，沒有建築物，從涵洞2 到肇事路口中間距離25
      到30米之間」等情，足見車禍發生當時，被告之行向視野
      開闊，視距良好，無障礙物，被告行經該交岔路口時，應
      無其他不能注意之情事。
    (三)被告與被害人發生車禍前，被告於行經事故發生路口時，
      確實並未注意有被害人來車，且未暫停讓右方車先行之事
      實，亦據被告於警詢時供述「經事故地點時，驚見右方有
      1 部機車沿另產業道路北往南行駛，我便煞車，但仍與其
      發生擦撞」等語（警卷第1 頁），於偵查中供述「我在接
      近5 、6 公尺才發現對方來車，緊急煞車來不及，我當時
      先看左邊，後來才看右邊，發現他的車子比較晚」等語，
      於本院準備程序中自承「當時狀況是已經2 點多，我由東
      往西，日照有點強烈，車子玻璃有白點，那個交岔路口還
      有隧道，機車是由隧道出來，所以遠遠我沒有發現，我要
      過交岔路口時，先看到左邊電線桿，回頭看時，機車已逼
      近離交岔路口僅3 、4 公尺，我要閃避，也閃避不及。我
      行經該交岔路口時，我有減速，但是沒有暫停」等語（本
      院卷第15頁至第16頁）及於本院審理時自承「（問：你多
      遠看到乙○○的機車？）當時到交岔路口才發覺，那時他
      離我將近5 公尺而已。（問：有看到為何會發生碰撞？）
      因為我看到他時，我煞車已經不及」（本院卷第179 頁背
      面）、「我在到達事故現場前，都沒有暫停，案發當時，
      事故現場路口沒有任何交通號誌」（本院卷第181 頁）、
      「（問：後來在經過涵洞二的肇事路口時，你速度有無慢
      下？）那時我已經有放慢了。（問：慢到多少？）大約2
      、30。（問：有無全部停下？）沒有完全停下」（本院卷
      第185 頁背面）等語不諱，足見被告於行經事故發生地點
      時，確實有未注意車前狀況及未將車暫停之情形。
    (四)按稱重傷者，謂左列傷害：一毀敗一目或二目之視能。二
      毀敗一耳或二耳之聽能。三毀敗語能、味能或嗅能。四毀
      敗一肢以上之機能。五毀敗生殖之機能。六其他於身體或
      健康，有重大不治或難治之傷害，刑法第10條第4 項定有
      明文。又刑法第10條第4 項第6 款所謂其他於身體或健康
      有重大不治或難治之傷害，係指傷害重大，且不能治療或
      難於治療者而言（最高法院29年度上字第685 號判例參照
      ）。本件被害人因車禍後，受有頸髓第6 節粉碎性骨折併
      頸髓挫傷、四肢癱瘓、左臏骨開放性骨折、雙手抓握能力
      喪失及神經性膀胱功能障礙之傷害1 節，有嘉義基督教醫
      院診斷證明書（偵卷第11頁）、童綜合醫院診斷證明書各
      1 紙（偵卷第13頁）及中山醫學院附設復健醫院診斷證明
      書2 紙（本院卷第28頁至第29頁）在卷可參。再被害人是
      屬於C6頸髓損傷患者，肩膀及手肘可以活動，但手卻完全
      沒有抓握功能，不能自理進食、穿衣、盥洗、移位（移出
      入輪椅），日常生活完全依賴他人照顧。同時軀幹、下肢
      、排尿排便，呈現完全癱瘓狀態，以上狀態依經驗判斷，
      在受傷後1 年會呈穩定，1 年後能進展空間有限，有中山
      醫學大學附設復健醫院94年5 月19日中山復醫（94）川柳
      字第94153 號函1 紙（本院卷第43頁）附卷可憑，本院參
      酌卷內之被害人受傷資料，認上開函文意見可資認同，足
      認被害人所受上開傷害，確屬刑法第10條第4 項第6 款所
      謂之重傷害，要無可疑。
    (五)本件事故發生地點雲林縣大埤鄉豐田村豐七75號電桿前交
      岔路口之道路，均為產業道路，並無幹、支線之分，亦無
      「停」、「讓」、「慢」標誌之設置，被告之行向亦非單
      行道等情，有雲林縣警察局斗南分局94年5 月30日斗警刑
      字第0940006483號函及所附現場圖、照片及照片說明（審
      卷第48頁至第54頁）在卷可佐，且經本院勘驗現場屬實，
      製有勘驗筆錄（本院卷第116 頁）及勘驗現場照片4 張（
      本院卷第131 頁至第132 頁）附卷可證，從而，本件路權
      歸屬問題，即應依道路交通安全規則第102 條第1 項第2
      款規定認定，亦即車輛行至無號誌或號誌故障而無交通警
      察指揮之交岔路口，支線道車應暫停讓幹線道車先行；未
      劃分幹、支線或同為幹線道或支線道者，轉彎車應暫停讓
      直行車先行；如同為直行車或轉彎車者，左方車應暫停讓
      右方車先行，是以，本件既未設有號誌，又無幹、支道之
      分，被害人與被告之車輛復均為直行車，路權自應歸左方
      車之被害人乙○○所有。至於發生事故前，被告及被害人
      係自何道路出發前往肇事路口，及在到達肇事路口前所行
      經之其他路段有無逆向行駛等情，則與本件犯罪事實無涉
      。
    (六)按汽車行駛時，駕駛人應注意車前狀況，並隨時採取必要
      之安全措施。又車輛行至無號誌或號誌故障而無交通警察
      指揮之交岔路口，支線道車應暫停讓幹線道車先行。未劃
      分幹、支線或同為幹線道或支線道者，轉彎車應暫停讓直
      行車先行；如同為直行車或轉彎車者，左方車應暫停讓右
      方車先行，道路交通安全規則第94條第3 項及第102 條第
      1 項第2 款分別訂有明文。被告於前揭時、地駕駛車輛應
      注意能注意而不注意上開規定，於行至交岔路口時，因未
      注意車前狀況，採取必要之安全措施，且未暫停讓右方之
      被害人車先行以致肇事，已如前所述，被告之行為自有過
      失。經送請臺灣省嘉雲區車輛行車事故鑑定委員會鑑定後
      ，亦同此認定，認為「若涵洞(一)至涵洞(二)非單行道，該肇
      事路口無幹、支道之分，甲○○駕駛自用小客車，行經未
      劃標線道路之無號誌交岔路口，左方車未暫停讓右方車先
      行，為肇事主因」，有該委員會94年7 月14日嘉雲鑑字第
      094580219G號函1 紙（本院卷第56頁至第57頁）附卷足憑
      ，是被告就本件車禍之發生確有過失，已至為灼然。
    (七)依證人戊○○於本院審理時所證述「我有看到車禍經過，
      我看到乙○○趴在旁邊的石墩上，... ，在我和乙○○中
      間沒有其他車輛，... ，當時我沒有看到機車飛起來後是
      直接落地，或是飛起來落地後有向前，我只有看到飛起來
      ，因為那時候過涵洞那個視野看不到，只看到飛起來」等
      情（本院卷第169 頁至第172 頁），及證人丁○○於本院
      審理時所證述「當時我是騎乘機車跟在乙○○後面，當時
      我跟戊○○共乘機車，我沒有看到車禍碰撞經過，我在警
      訊筆錄時說聽到碰一聲，我直覺是乙○○，... ，我先只
      有看到那台車，我就過去找人，我看到乙○○趴在那裡比
      較高的石墩的地方，乙○○是人與機車分開」等情以觀，
      可知，被害人雖非受被告所駕駛之車輛直接撞及身體而成
      傷，而係因受被告所駕駛之車輛撞及機車後，身體飛起撞
      及其他處所始成傷，然若無被告所駕駛之車輛外力撞及，
      被害人之人、車亦不會無端飛起致成傷，是被害人確係因
      本件車禍受重傷，被告之過失行為與被害人受重傷間應具
      有相當因果關係，要無可疑。
    (八)再被告及其辯護人雖辯稱被害人騎乘機車未戴安全帽及車
      速過快，致於車禍後造成重傷害之結果，被害人就此亦有
      過失，然縱被害人就本件車禍之發生亦有過失，仍不能因
      此解免被告過失責任之成立。
    (九)又被告及其辯護人請求傳訊處理現場之偵查員張仕銘到庭
      接受詰問，證明被害人於案發時是單手騎乘機車，手裡有
      提「麥當勞」的袋子，就車禍發生有過失云云。惟偵查員
      張仕銘係接獲報案後，方趕往現場處理，並未目睹被害人
      與被告發生車禍之經過，被害人於車禍發生前是否單手騎
      機車，手裡是否另有提東西，該偵查員應無法證明；況縱
      被害人當時確有單手騎機車之情形，就本件車禍之發生亦
      有過失，仍不能因此解免被告過失責任之成立，已如前所
      述，是依刑事訴訟法第163 條之2 第2 項第2 款規定，此
      位證人應與待證事實無重要關係，無調查之必要。
    (十)綜上所述，被告及其辯護人上開所辯均顯係事後卸責之詞
      ，不足採信，被告之犯行應堪認定。
二、核被告甲○○所為，係犯刑法第284 條第1 項後段之因過失
    傷害人致重傷罪。被告於車禍發生後，在偵查犯罪職權之公
    務員查知犯人前，向到場警員坦承肇事，自首而接受審判等
    情，有雲林縣警察局斗南分局道路交通事故肇事人自首情形
    紀錄表1 紙附卷可參（警卷第9 頁），應依法減輕其刑。
三、爰審酌被告並無任何前科，素行良好，及其就車禍發生之過
    失程度，於肇事後尚未與被害人及告訴人達成和解，被害人
    及告訴人身心所受傷痛程度及被告犯後未能坦承犯行，且飾
    詞狡辯，態度不佳，為大學畢業、教育程度高，本身從事法
    務及農產運銷工作，經濟狀況佳等一切情狀，量處如主文所
    示之刑，並諭知易科罰金之折算標準。
據上論斷，應依刑事訴訟法第299 條第1 項前段，刑法第284 條
第1 項後段、第41條第1 項前段、第62條前段，罰金罰鍰提高標
準條例第1 條前段、第2 條，判決如主文。
本案經檢察官林禎瑩到庭執行職務。
中    華    民    國    95    年    3     月    8     日
                  刑事第三庭       審判長法  官  劉國賓
                                         法  官  廖國勝
                                         法  官  廖淑華
以上正本證明與原本無異。
如不服本判決，應於判決收受後10日內，向本院提出上訴狀（須
附繕本）。
                                         書記官  張菀純
中    華    民    國    95    年    3     月    8     日
附錄法條：中華民國刑法第284條(過失傷害罪)
因過失傷害人者，處六月以下有期徒刑、拘役或五百元以下罰金
，致重傷者，處一年以下有期徒刑、拘役或五百元以下罰金。
從事業務之人，因業務上之過失傷害人者，處一年以下有期徒刑
、拘役或一千元以下罰金，致重傷者，處三年以下有期徒刑、拘
役或二千元以下罰金。


司法院資訊處製作；財團法人民間司法改革基金會備份。
